【裁判字號】    99,上訴,51
【裁判日期】    990420
【裁判案由】    違反毒品危害防制條例
【裁判全文】
臺灣高等法院高雄分院刑事判決          99年度上訴字第51號
上  訴  人  臺灣高雄地方法院檢察署檢察官
被      告  丙○○
指定辯護人  本院公設辯護人  李佩娟
上列上訴人因被告違反毒品危害防制條例案件，不服臺灣高雄地
方法院98年度訴字第1133號中華民國98年12月3 日第一審判決（
起訴案號：臺灣高雄地方法院檢察署98年度偵字第2956號），提
起上訴，本院判決如下：
    主  文
原判決撤銷。
丙○○共同運輸第三級毒品，處有期徒刑伍年。
扣案之第三級毒品愷他命玖佰零柒小包（毒品合計淨重肆肆肆零
點壹玖公克），空包裝袋玖佰零柒個，手錶捌佰玖拾柒只及貨運
簽收聯單上偽造之「陳志明」署押均沒收。
    事  實
一、丙○○與綽號「阿炮」或「阿耀」之林鈞皓及綽號「阿輝」
    之不詳姓名成年男子，均明知愷他命（Ketamine，又稱K 他
    命）係毒品危害防制條例第2 條第2 項第3 款所列之第三級
    毒品，且為行政院依懲治走私條例第2 條第3 項規定公告之
    管制進出口物品，不得運輸及私運進出口，竟共同基於運輸
    第三級毒品愷他命及自大陸地區私運管制物品進入台灣地區
    並偽造私文書（領據）之犯意聯絡，先由林鈞皓在中國大陸
    購買愷他命，並將愷他命分裝、夾藏於男用手錶機心內，透
    過不知情之航空快遞方式運送來台，經報關後，由不知情之
    百奇虹航空貨運公司，自桃園運至台中市，丙○○再經「阿
    輝」之指示前往指定地點領貨，「阿輝」則交付由己○○申
    領之門號0000000000號手機，囑其撥打「阿輝」持用之門號
    0000000000號手機，作為聯絡領貨事宜之用，事成後，丙○○可獲取新台幣（下同）3,000 元之報酬；嗣法務部調查局
    台北市調查處於98年1 月15日調查林雙金、林鈞皓父子共同
    將愷他命夾藏於手錶機心之方式，藉航空快遞自大陸走私來
    台案時，法務部調查局桃園縣調查站依線報得悉林鈞皓另有
    兩箱手錶之錶心亦夾藏愷他命同時走私來台，尚未運出，遂
    由台北市調查處，桃園縣調查站、台中市調查站及台北憲兵
    隊組成調查小組，以跟貨物走之方式追調查，於98年1 月
    16日上午9 時50分許，發現丙○○駕駛RJ-5795 號自小客車
    ，前往台中縣中清路中雅加油站前，依「阿輝」之指示，冒
    用「陳志明」之名簽署於領據上，向百奇虹航空貨運公司領
    取2 箱貨品搬至其駕駛之自小客車上，準備離開時，為專案
    調查小組人員攔查，扣得夾藏於兩箱手錶機心之違禁物愷他
    命907 小包（毒品毛重4440.19 公克），供犯罪用之手錶89
    7 只，以「陳志明」署名之貨運簽收單3 紙（三聯單），專
    供取貨用之門號0000000000號手機1 支（扣押物品目錄表所
    載0000000000號係被告丙○○女友母親林秋枝申領之手機，
    由張文張持用，但未扣案，上開目錄表所載係誤載）。
二、案經法務部調查局台北市調查處移送台灣高雄地方法院檢察
    署檢察官偵查起訴。
    理  由
壹、程序部分
    按被告以外之人於審判外之陳述，雖不符前4 條之規定，而
    經當事人於審判程序同意作為證據，法院審酌該陳述作成時
    之情況，認為適當者，亦得為證據，刑事訴訟法第159 條之
    5 第1 項定有明文。查本案認定事實所引用之卷內各項證據
    資料，除原已符合刑事訴訟法第159 條之1 至第159 條之4
    傳聞法則之例外，而得作為證據外，並無證據證明係公務員
    違背法定程序所取得，而檢察官、被告及辯護人於本院審理
    時，均同意其有證據能力，且本院審酌前揭陳述作成時之情
    況，並無違法取供之瑕疵，亦認以之作為證據應屬適當，自
    均有證據能力，而得採為被告犯罪之證據。
貳、實體部分
一、訊據被告丙○○固不否認有受綽號「阿輝」之人指示，並由
    「阿輝」提供手機作為聯絡之用，於前揭時地，冒用「陳志
    明」之名，簽署貨運簽收三聯單，領收兩箱貨物，被調查人
    員查獲之事實，惟矢口否認有共同運輸第三級毒品愷他命之
    犯行，辯稱：「阿輝」係伊以前在台中縣慈濟醫院興建工地
    工作時認識之朋友，「阿輝」告訴伊該兩箱貨物是仿冒手錶
    ，並未告訴伊係毒品愷他命，伊認為提領貨物一次即可獲得
    3,000 元之代價，報酬不錯，乃應允為其提領，伊只懷疑是
    走私物品，不確知是毒品愷他命云云。經查：
  (一)被告丙○○受綽號「阿輝」之人指示，以3,000 元之代價，
    於98年1 月16日上午9 時50分許，駕駛上開車輛前往臺中縣
    大雅鄉○○路之中雅加油站，為「阿輝」領取裝有手錶之包
    裹2 箱後，旋即為調查員查獲，經起出上開2 箱手錶予以拆
    卸檢視，均夾藏愷他命等情，業據被告自警詢檢察官偵查、
    原審及本院審理時供承在卷，並有卷附之法務部調查局臺中
    市調查站搜索扣押筆錄1 份、現場蒐證照片3 張在卷可稽（
    見偵查卷第9 至12、19至21頁）；而扣案之毒品907 包，經
    送往法務部調查局鑑驗結果，均含有愷他命之成分，合計淨
    重4440.19 公克（空包裝總重199.54公克），純度89.48%，
    純質淨重3973.08 公克，此有法務部調查局98年2 月25日調
    科壹字第09800072150 號鑑定書1 份附卷可憑（見偵查卷第
    34頁），並有扣案供犯罪用之手錶897 只可資佐證，足認被
    告確有上開領取夾藏愷他命之包裹2 箱之行為無訛，是此部
    分之事實，堪以認定。
  (二)本件進口2 箱手錶，依000-00000000號提單追查，係通暢公
    司在大陸深圳市，託運澳門航空從深圳起飛，經澳門抵達台
    北，收貨人為「甲○○」，聯絡電話為0000000000號手機，
    該手機申領人為丁○○；而貨物抵台後，是由飛晉運通有限
    公司提領，再由百奇虹航空貨運公司將貨運到「甲○○」所
    指定之台中收貨地點之情，業據澳門航空公司及飛晉運有限
    公司函復明確，有該等復函、空運提單、艙單、遠傳電信股
    份有限公司資料附卷可按（見原審院一卷第37-40 、42、45
    -49 頁），是該等貨物確係由中國大陸進入台灣，亦可認定
    。
  (三)本案係因法務部調查局台北市調查處於98年1 月15日在台中
    市，破獲乙○○為首從大陸以將毒品愷他命夾藏於手錶機心
    內，藉航空快遞走私來台案，依線報情資，尚有1 批外觀、
    品項相同之貨物，也是同機來台，同樣要寄到台中，遂組成
    專案小組，跟隨百奇虹航空貨運發貨車由桃園到台中，於被
    告丙○○簽領貨物正欲離去時予以盤查，而查獲手錶機心夾
    藏愷他命，並扣得被告所供「阿輝」交付供聯絡用之000000
    0000號手機，被告稱其係以該手機與「阿輝」之0000000000
    號手機聯絡，經命被告打該手機聯絡，以追查共犯「阿輝」
    ，該電話已關機，而兩箱貨物上所載收貨人「甲○○」及「
    0000000000」手機號碼，依緝毒經驗及前一天破獲乙○○走
    私毒品案之情形，收件人之姓名、地址都是假的，手機應為
    人頭電話等情，業據法務部調查局台北市調查處於99年3 月
    1 日以肆字第0994302360號函復本院明確，並經證人即該處
    承辦本案之調查員戊○○於本院審理時到庭證述綦詳（見本
    院99年3 月23日筆錄）。本院傳喚該「0000000000號」手機
    申領名義人丁○○，業據丁○○到庭結證稱：伊是從事瓦斯
    器具服務業，因業務需要，進出大樓都要提供身分證或健保
    卡留置於大樓管理室，可能因而身分資料被冒用申領手機，
    伊並未申領該手機等語。又被告於提領貨物時，確係簽署「
    陳志明」假名之事實，除據其供承外，並有該物領提領三聯
    單扣案可稽，足見本案走私毒品集團確係以假名及人頭電話
    進行犯罪行為，應無可疑。
  (四)除本案兩箱手錶外，林鈞皓同時從大陸將另3 箱夾藏毒品愷
    他命之手錶私運台灣，由林鈞皓指示其父親乙○○到台中市
    指定地點提領被查獲，而林鈞皓綽號「阿炮」之情，業據證
    人乙○○於本院審理中到庭證述無訛。乙○○且經本院於98
    年11月20日另案以98年度上訴字第1368號依共同運輸第三級
    毒品罪判處有期徒刑4 年6 月確定，有該判決書附卷可考。
    而本院依被告丙○○被查獲時扣案據其供稱是「阿輝」提供
    之0000000000號手機序號查得手機申領人A1（年籍資料彌封
    附卷），據證人A1於本院審理時到庭證稱：伊對本件走私毒
    品案有瞭解，是綽號「阿耀」也叫「阿炮」之人要「阿輝」
    去提領從大陸走私進來的毒品，「阿輝」比較怕死，叫被告
    去提貨，乙○○接運之毒品是同一次進來的，而分為兩組人
    提貨，「阿輝」有告訴被告提領之貨物夾藏愷他命，因伊當
    時有在場聽到等語；質諸被告亦供稱：伊知道有「阿炮」這
    個人，因「阿輝」有提過等語，足徵本件私運毒品案，是由
    林鈞皓在大陸負責將毒品分裝、夾藏後以航空託運來台，毒
    品進入台灣後，則分兩組提領，除乙○○一組外，另一組為
    「阿輝」及被告，且被告明知提領之貨物夾藏有毒品愷他命
    ，已甚明灼。
  (五)綜上所述，本案事證已甚明確，被告所示僅係貪圖3,000 元
    代價而幫「阿輝」提領仿冒手錶，不知手錶機心夾藏愷他命
    云云，要係卸責之詞，不足採信，其犯行洵堪認定。
二、查愷他命係屬毒品危害防制條例第2 條第2 項第3 款之第三
    級毒品，亦屬行政院依據懲治走私條例第2 條第4 項所頒定
    「懲治走私條例公告管制物品項目及其數額」之公告甲項第
    4 款所列之管制進出口物品，不限其數額，均不得私運進出
    口；又自大陸地區私運物品進入台灣地區，或自台灣地區私
    運物品前往大陸地區者，以私運物品進口、出口論，適用懲
    治走私條例規定處斷，懲治走私條例第12條定有明文。又毒
    品危害防制條例第4 條第3 項原規定：「製造、運輸、販賣
    第三級毒品者，處5 年以上有期徒刑，得併科新台幣500 萬
    元以下罰金」，98年5 月20日修正後則提高得併科罰金數額
    至新台幣700 萬元，故應以修正前之規定對被告有利。本件
    是由林鈞皓從大陸分裝、夾藏愷他命於手錶機心內，託運毒
    品進入台灣，再由「阿輝」指示被告丙○○冒「陳志明」之
    名提領貨物，核被告丙○○所為，係犯修正前毒品危害防制
    條例第4 條第3 項之運輸第三級毒品罪，懲治走私條例第12
    條、第2 條第1 項之準私運管制物品進口罪及刑法第216 條
    、第210 條之行使偽造私文書罪。被告與林鈞皓、綽號「阿
    輝」者之間，有犯意之聯絡及行為之分擔，應依刑法第28條
    論以共同正犯。又被告係一行為觸犯上開三罪，有想像競合
    之關係，應依刑法第55條從一重論以運輸第三級毒品罪。檢
    察官就行使偽造文書罪部分雖未起訴，惟因該部分與其他二
    罪部分，有想像競合之裁判上一罪關係，本院自得一併予以
    審理，又被告利用不知情之航空貨運及快遞公司人員運輸管
    制物品第三級毒品愷他命進口，為間接正犯。
三、原審未予詳察，遽以並無積極證據認被告有檢察官起訴之犯
    行，諭知被告無罪，自有未洽；檢察官上訴指摘原判決諭知
    被告無罪為不當，非無理由，應由本院將原判決撤銷。審酌
    被告為圖私利，共同運輸毒品愷他命，且所運輸之毒品數量
    非微，助長毒品氾濫，危害國人健康及社會治安，惟念其從
    無前科，素行尚稱良好等一切情狀，爰予以從寬科處有期徒
    刑伍年。扣案之第三級毒品愷他命玖佰零柒小包（合計淨重
    肆肆肆零點壹玖公克），為違禁物，應依刑法第38條第1 項
    規定宣告沒收；供犯罪之包裝袋玖佰零柒個及手錶捌佰玖拾
    柒只，係用於包裹愷他命，防止其裸露潮濕，便於運送，係
    供運輸所用之物，應應毒品危害防制條例第19條第1 項規定
    沒收；另貨運簽收三聯單上偽造之「陳志明」署押，則應依
    刑法第219 條規定宣告沒收。
據上論結，應依刑事訴訟法第369條第1 項前段、第364條、第29
9 條第1 項前段，修正前毒品危害防制條例第4 條第3 項、第19
條第1 項、懲治走私條例第2 條第1 項、第12條、刑法第2 條第
1 項前段、第11條、第28條、第55條、第38條第1 項第1 款、第
219 條，判決如主文。
本案經檢察官陳國全到庭執行職務。
中    華    民    國    99    年    4     月    20    日
                  刑事第四庭    審判長法  官  蕭權閔
                                      法  官  李嘉興
                                      法  官  陳吉雄
以上正本證明與原本無異。
如不服本判決應於收受本判決後10日內向本院提出上訴書狀，其
未敘述上訴理由者，並得於提起上訴後10日內向本院補提理由書
狀（均須按他造當事人之人數附繕本）「切勿逕送上級法院」。
中    華    民    國    99    年    4     月    21    日
                                      書記官  郭蘭蕙
附錄本判決論罪科刑法條：
懲治走私條例第2條第1項
私運管制物品進口、出口逾公告數額者，處7 年以下有期徒刑，
得併科新臺幣3 百萬元以下罰金。
毒品危害防制條例第4條第3項
製造、運輸、販賣第三級毒品者，處5 年以上有期徒刑，得併科
新臺幣7 百萬元以下罰金。
中華民國刑法第210條
（偽造變造私文書罪）
偽造、變造私文書，足以生損害於公眾或他人者，處 5 年以下
有期徒刑。

司法院資訊處製作；財團法人民間司法改革基金會備份。
